臺灣雲林地方法院刑事判決　　　　　　 95年度簡上字第184號
上訴人　即
被　　　告　丙○○
　　　　　　　　　　　72弄1.
上訴人　即
被　　　告　甲○○
　　　　　　　　　　　37號
上列上訴人因傷害案件，不服本院斗六簡易庭95年度六簡字第
417 號中華民國95年9 月29日刑事簡易判決（聲請簡易判決處刑
案號：95年度偵字第3585號），提起上訴，本院管轄之第二審合
議庭判決如下：
    主      文
原判決關於丙○○部分撤銷。
丙○○連續傷害人之身體，累犯，處有期徒刑肆月，如易科罰金
，以銀元佰元折算壹日。
甲○○上訴駁回。
    事      實
一、(一)丙○○曾因搶奪案件，於民國92年11月10日，經臺灣高等
      法院臺南分院（南高分院），以92年度上訴字第842 號，
      判處有期徒刑1 年確定，於93年12月31日縮短刑期假釋出
      監，94年2 月10日假釋期滿未經撤銷執行完畢；甲○○曾
      因妨害自由案件，於94年7 月7 日，經本院以92年度訴字
      第350 號，判處有期徒刑5 月確定，於94年10月12日易科
      罰金執行完畢。
    (二)丙○○與甲○○均不知悔改，甲○○於95年4 月24日下午
      3 時30分許，在雲林縣斗六市斗六公園內，因管教小孩問
      題與邱月香發生口角，邱月香之子丙○○見狀，基於傷害
      之概括犯意，先持椅子砸甲○○，甲○○心有未甘，於同
      日下午3 時40分許返回前開地點，夥同1 名真實姓名年籍
      不詳之成年男子，基於傷害之犯意聯絡，分持甲○○所有
      之鋁棒各1 支，共同毆打丙○○之頭部與腳部，丙○○亦
      承前傷害犯意，復持椅子砸甲○○，致丙○○受有頭部外
      傷合併頭皮撕裂傷2 公分、左下肢撕裂傷2 公分、左膝部
      鈍挫傷、雙側下肢及足部多處擦傷之傷害，甲○○則受有
      右前臂瘀血傷8 ×6 公分及右膝瘀血腫10×6 公分等傷害
      。
二、案經甲○○、丙○○訴由雲林縣警察局斗六分局報告臺灣雲
    林地方法院檢察署檢察官偵查起訴。
    理      由
一、(一)被告甲○○傷害部分：
      上開被告甲○○與1 名真實姓名年籍不詳之成年友人分持
      甲○○所有之鋁棒共2 支毆打被告丙○○，使被告丙○○
      受有頭部外傷合併頭皮撕裂傷、左下肢撕裂傷、左膝部鈍
      挫傷、雙側下肢及足部多處擦傷傷害之犯罪事實，業據被
      告甲○○於本院審理中坦承不諱，核與被告丙○○於警詢
      及檢察官訊問、邱月香即被告丙○○之母於警詢陳稱情節
      相符，並有國立成功大學醫學院附設醫院斗六分院95 年5
      月5 日95字第0942號驗傷診斷書1 紙在卷可稽，堪認被告
      自白與事實相符，本件事證明確，被告甲○○傷害被告丙
      ○○之犯行堪以認定。
    (二)被告丙○○傷害部分：
      被告丙○○固坦承第1 次衝突時有持椅子丟擲，第2 次衝
      突時有持椅子砸被告甲○○之事實，惟矢口否認有何連續
      傷害犯行，辯稱：其僅將椅子丟到一旁去，並未砸到被告
      甲○○，後來被告甲○○就帶幾個年輕人來，因為被告甲
      ○○先動手打，其始以椅子砸被告甲○○，係自然反應等
      語。經查：
      1.上開被告甲○○與被告丙○○於95年4 月24日下午3 時
        30分，因被告甲○○管教小孩之事，和被告丙○○之母
        邱月香口角，被告丙○○因與被告甲○○發生第1 次衝
        突，持椅子砸被告甲○○，被告甲○○於10分鐘後返回
        現場再次發生衝突，被告丙○○復持椅子砸被告甲○○
        ，使被告甲○○受有右前臂瘀血傷及右膝瘀血腫等傷害
        之事實，亦據被告甲○○於警詢、檢察官訊問及本院審
        理中陳稱甚詳，並有元吉醫院95年5 月15日驗傷診斷書
        1 紙附卷可考。
      2.被告丙○○固以前詞置辯，惟查：
        (1)查被告甲○○與被告丙○○於95年4 月24日下午3 時
          30分、同日下午3 時40分發生2 次衝突，被告丙○○
          先後持椅子丟擲、砸被告甲○○乙情，為被告甲○○
          與被告丙○○供承在卷。
        (2)被告丙○○雖辯稱未砸中被告甲○○，惟據被告洪政
          雄前開元吉醫院診斷證明書可知，被告甲○○於95年
          4 月24日下午3 時48分旋至斗六市元吉醫院就醫，並
          其於右前臂、右膝均受有大面積之瘀血傷、瘀血腫，
          顯係因鈍物外力攻擊，以右前臂、右膝抵擋所致，核
          與被告甲○○所稱遭被告丙○○持椅子砸傷等情相符
          。是被告丙○○確有持椅子砸向甲○○，並使被告洪
          政雄成傷，亦堪認定。至其前開辯解，顯為臨訟圖卸
          之詞，應不足採。
      3.從而被告丙○○於2 次衝突中，連續持椅子砸傷被告甲
        ○○之犯行，事證明確，應依法論科。
二、(一)查刑法於94年1 月7 日修正，同年2 月2 日公布，並於本
      件被告行為後之95年7 月1 日施行。按行為後法律有變更
      者，適用行為時之法律。但行為後之法律有利於行為人者
      ，適用最有利於行為人之法律，刑法第2 條第1 項定有明
      文。刑法第2 條第1 項之規定乃與刑法第1 條罪刑法定主
      義契合，而貫徹法律禁止溯及既往原則，係規範行為後法
      律變更所生新舊法律比較適用之準據法。是刑法第2 條本
      身雖經修正，但刑法第2 條既屬適用法律之準據法，本身
      尚無比較新舊法之問題，應一律適用裁判時之刑法第2條
      規定以決定適用之刑罰法律，先予辨明。本案關於新舊法
      比較詳如附表所示，經比較結果，修正前刑法之規定並無
      不利於行為人，而應予適用，核先敘明。
    (二)核被告甲○○、被告丙○○所為，均係犯刑法第277 條第
      1 項傷害罪。
    (三)被告甲○○與其真實姓名年籍不詳之友人，就傷害被告丙
      ○○之犯行，有犯意聯絡及行為分擔，應論以共同正犯。
    (四)被告丙○○先後2 次持椅子砸傷被告洪建達之行為，時間
      緊接，觸犯基本構成要件相同之罪名，顯係基於概括犯意
      反覆為之，應依連續犯之規定論以一罪，並加重其刑。
    (五)被告丙○○前因搶奪案件，經南高分院於92年11月10日，
      以92年度上訴字第842 號，判處有期徒刑1 年確定，於93
      年12月31日縮短刑期假釋出監，94年2 月10日假釋期滿未
      經撤銷執行完畢；被告甲○○曾因妨害自由案件，於94年
      7 月7 日，經本院以92年度訴字第350 號，判處有期徒刑
      5 月確定，於94年10月12日易科罰金執行完畢，有臺灣高
      等法院被告前案紀錄表各1 份附卷可考，均為累犯，被告
      甲○○應加重其刑，被告丙○○應遞加其刑。
    (六)原審量處被告丙○○拘役30日、被告甲○○有期徒刑5 月
      ，如易科罰金，均以銀元300 元折算1 日，固非無見。
      1.就被告甲○○部分：
        原審就此部分認事用法均無不合，量刑部分亦稱妥適，
        被告甲○○以被告丙○○先出手攻擊，且請求金額過高
        ，故無法成調解為由提起上訴，本院認原審就此部分已
        審酌各情，依刑法第2 條第1 項前段、第277 條第1 項
        （原審誤載為修正前刑法第277 條第1 項）、修正前刑
        法第28條、第47條、第41條第1 項前段、第38條第1 項
        第2 款、罰金罰鍰提高標準條例第1 條前段、修正前罰
        金罰鍰提高標準條例第2 條，判處上開刑度，自難認有
        何違法失當之處。被告甲○○以前開理由提起上訴，並
        無可採，為無理由，就此部分應予駁回。
      2.就被告丙○○部分：
        (1)由被告上訴或為被告之利益而上訴者，第二審法院不
          得諭知較重於原審判決之刑。但因原審判決適用法條
          不當而撤銷之者，不在此限，刑事訴訟法第370 條定
          有明文。
        (2)本件被告丙○○傷害部分雖由被告丙○○未附理由提
          起上訴，原有不利益變更禁止原則之適用，惟查被告
          丙○○先後2 次持椅子砸傷被告甲○○，應依修正前
          刑法第56條論以連續犯已如上述，則原審未論及此，
          自有適用法條不當之情，揆諸上開法文但書規定，本
          院審酌被告丙○○有構成累犯之前科已如前述，僅因
          小事口角爭執，連續傷害而互毆成傷，目前並未達和
          解，及其犯後矢口否認等犯罪之動機、手段、目的及
          所造成損害等一切情狀，仍得就此部分撤銷原判決，
          量處重於原審判決之刑如主文所示。
三、被告丙○○經合法傳喚，無正當理由不於審判期日到庭，爰
    依刑事訴訟法第455 條之1 準用同法第371 條規定，不待其
    陳述，逕行判決，附此敘明。
四、據上論斷，應依刑事訴訟法第455 條之1 第1 項、第3 項、
    第369 條第1 項前段、第368 條、第370 條但書、第371 條
    、第364 條、第299 條第1 項前段，刑法第2 條第1 項前段
    、第277 條第1 項，修正前刑法第56條、第47條、第41 條
    第1 項前段，罰金罰鍰提高標準條例第1 條前段、修正前罰
    金罰鍰提高標準條例第2 條，判決如主文。
本案經檢察官乙○○到庭執行職務
中　　華　　民　　國　　96　　年　　2 　　月　　7 　　日
                  刑事第二庭審判長法  官  林輝煌
                                  法  官  柯志民
                                  法  官  李貞瑩
以上正本證明與原本無異。
不得上訴。
                                  書記官  金雅芳
中　　華　　民　　國　　96　　年　　2 　　月　　8 　　日
附錄本案論罪科刑法條全文
中華民國刑法第277條（普通傷害罪）
傷害人之身體或健康者，處 3 年以下有期徒刑、拘役或 1 千元
以下罰金。
犯前項之罪因而致人於死者，處無期徒刑或 7 年以上有期徒刑；
致重傷者，處 3 年以上 10 年以下有期徒刑。
附表
┌────────┬────────┬────────┬────────┐
│法        條    │修正前規定      │修正後規定      │新舊法之適用    │
├────────┼────────┼────────┼────────┤
│刑法第277 條第1 │罰金罰鍰提高標準│刑法施行法第1 條│(一)適用舊法。    │
│項法定刑關於罰金│條例第1 條前段規│之1 規定：「中華│(二)本件被告所犯刑│
│部分：罰金罰鍰提│定：「依法律應處│民國94年01月07日│法第277 條第1 項│
│高標準條例第1 條│罰金、罰鍰者，就│刑法修正施行後，│之罪法定刑有罰金│
│前段、現行法規所│其原定數額得提高│刑法分則編未修正│刑（銀元1,000 元│
│定貨幣單位折算新│為2 倍至10倍。」│之條文定有罰金者│以下），且為刑法│
│台幣條例第2 條、│現行法規所定貨幣│，自94年01月07日│分則編未修正之條│
│刑法第33條第5 款│單位折算新台幣條│刑法修正施行後，│文而定有罰金刑者│
│                │例第2 條規定：「│就其所定數額提高│，於刑法施行法第│
│                │現行法規所定金額│為30倍，但72年06│1 條之1 修正增訂│
│                │之貨幣單位為圓、│月26日到94年01月│前，其貨幣單位為│
│                │銀元或元者，以新│07日新增或修正之│銀元，是被告所犯│
│                │台幣元之3 倍折算│條文，就其所定數│刑法第277 條第1 │
│                │之。」          │額提高為3 倍。」│項之罪罰金刑之提│
│                │刑法第33條第5 款│刑法第33條第5 款│高標準，於適用罰│
│                │規定：「罰金：1 │規定：「罰金：新│金罰鍰提高標準條│
│                │元以上。」      │台幣1,000 元以上│例第1 條前段及現│
│                │                │，以百元計算之。│行法規所定貨幣單│
│                │                │」              │位折算新台幣條例│
│                │                │                │第2 條規定換算為│
│                │                │                │新台幣時，法定刑│
│                │                │                │罰金部分，應為罰│
│                │                │                │金新台幣30,000元│
│                │                │                │以下（乘以10，再│
│                │                │                │乘以3） 。如適用│
│                │                │                │刑法施行法第1 條│
│                │                │                │之1 規定提高30倍│
│                │                │                │，則為罰金新台幣│
│                │                │                │30,000元以下（乘│
│                │                │                │以30），故關於法│
│                │                │                │定刑為罰金部分之│
│                │                │                │提高標準，新法非│
│                │                │                │較有利於被告，本│
│                │                │                │案關於刑法第277 │
│                │                │                │條第1 項之罪法定│
│                │                │                │刑罰金提高標準部│
│                │                │                │分，應依刑法第2 │
│                │                │                │條第1 項前段規定│
│                │                │                │，適用行為時之法│
│                │                │                │律即罰金罰鍰提高│
│                │                │                │標準條例第1 條前│
│                │                │                │段及現行法規所定│
│                │                │                │貨幣單位折算新台│
│                │                │                │幣條例第2 條之規│
│                │                │                │定。            │
│                │                │                │(三)法定刑罰金部分│
│                │                │                │，依修正前刑法第│
│                │                │                │33條第5 款規定，│
│                │                │                │及罰金罰鍰提高標│
│                │                │                │準條例第1 條前段│
│                │                │                │提高後，再依現行│
│                │                │                │法規所定貨幣單位│
│                │                │                │折算新台幣條例第│
│                │                │                │2 條換算為新台幣│
│                │                │                │時，為新台幣6元 │
│                │                │                │以上至30元以上，│
│                │                │                │依修正後刑法第33│
│                │                │                │條第5 款規定，為│
│                │                │                │新台幣1,000 元以│
│                │                │                │上，修正後刑法第│
│                │                │                │33條第5 款規定非│
│                │                │                │較有利於被告，依│
│                │                │                │刑法第2 條第1項 │
│                │                │                │前段規定，應適用│
│                │                │                │修正前刑法第33  │
│                │                │                │條第5 款規定。  │
├────────┼────────┼────────┼────────┤
│刑法第28條      │二人以上共同實施│二人以上共同實行│(一)適用舊法。    │
│共同正犯        │犯罪之行為者，皆│犯罪之行為者，皆│(二)被告甲○○與真│
│                │為正犯。        │為共犯。        │實姓名年籍不詳之│
│                │                │                │成年男子共同為傷│
│                │                │                │害犯行，既屬實行│
│                │                │                │犯罪行為之正犯，│
│                │                │                │則適用修正施行前│
│                │                │                │之刑法第28條規定│
│                │                │                │論擬，並無不利於│
│                │                │                │被告。因此，應依│
│                │                │                │刑法第2 條第1 項│
│                │                │                │前段規定，依修正│
│                │                │                │前刑法第28 條 規│
│                │                │                │定，論以共同正犯│
│                │                │                │。              │
├────────┼────────┼────────┼────────┤
│刑法第56條      │連續數行為而犯同│已刪除。        │(一)適用舊法。    │
│連續犯          │一罪名者，以一罪│                │(二)被告丙○○於本│
│【全部行為在修正│論。但得加重其刑│                │案係基於概括犯意│
│前】            │至二分一。      │                │而為，依修正前刑│
│                │                │                │法第56條規定，應│
│                │                │                │以一罪論，並加重│
│                │                │                │其刑，於適用新法│
│                │                │                │時應分論併罰，修│
│                │                │                │正後刑法之規定並│
│                │                │                │非較有利於被告，│
│                │                │                │依刑法第2 條第1 │
│                │                │                │項前段規定，仍應│
│                │                │                │適用修正前刑法第│
│                │                │                │56 條 規定。    │
├────────┼────────┼────────┼────────┤
│刑法第47條      │受有期徒刑之執行│受徒刑之執行完畢│(一)適用舊法。    │
│累犯            │完畢，或受無期徒│，或一部之執行而│(二)被告甲○○、被│
│【行為時及裁判時│刑或有期徒刑一部│赦免後，五年以內│告丙○○均於有期│
│均構成累犯時使用│之執行而赦免後，│故意再犯有期徒刑│徒刑執行完畢後，│
│】              │五年以內再犯有期│以上之罪者，為累│5年 以內再故意犯│
│                │徒刑以上之罪者，│犯，加重本刑至二│本件有期徒刑以上│
│                │為累犯，加重本刑│分之一。第98條第│之罪，依修正前刑│
│                │至二分之一。    │2 項關於因強制工│法第47條，或修正│
│                │                │作處分之執行完畢│後刑法第47條第1 │
│                │                │或一部之執行而免│項規定，均構成累│
│                │                │除後，五年以內故│犯，依新法規定，│
│                │                │意再犯有期徒刑以│並未有利於被告，│
│                │                │上之罪者，以累犯│因此，應依刑法第│
│                │                │論。            │2條 第1 項前段規│
│                │                │                │定，依修正前刑法│
│                │                │                │第47條規定，各論│
│                │                │                │以累犯，均加重其│
│                │                │                │刑。            │
├────────┼────────┼────────┼────────┤
│刑法第41條第1 項│刑法第41條第1 項│刑法第41條第1 項│(一)適用舊法。    │
│前段易科罰金部分│前段規定：「犯最│前段規定：「犯最│(二)本件被告甲○○│
│                │重本刑為5 年以下│重本刑為5 年以下│、被告丙○○行為│
│                │有期徒刑以下之刑│有期徒刑以下之刑│時之易科罰金折算│
│                │之罪，而受6 個月│之罪，而受6 個月│標準，應以銀元  │
│                │以下有期徒刑或拘│以下有期徒刑或拘│100 元至300 元折│
│                │役之宣告，因身體│役之宣告者，得以│算為1 日，經依現│
│                │、教育、職業、家│新台幣1 千元、2 │行法規所定貨幣單│
│                │庭之關係或其他正│千元或3 千元折算│位折算新台幣條例│
│                │當事由，執行顯有│一日，易科罰金。│第2條 規定換算為│
│                │困難者，得以1 元│」              │新台幣後，應以新│
│                │以上3 元以下折算│                │台幣300 元至900 │
│                │1日 ，易科罰金。│                │元折算為1 日，修│
│                │」罰金罰鍰提高標│                │正後則以新台幣  │
│                │準條例第2 條（已│                │1,000 元、2,000 │
│                │刪除）規定：「依│                │元3,000 元折算1 │
│                │刑法第41條易科罰│                │日，修正後刑法第│
│                │金或第42條第2 項│                │41條第1 項前段規│
│                │易服勞役者，均就│                │定，並非較有利於│
│                │其原定數額提高為│                │被告洪建雄及被告│
│                │100 倍折算1日 ；│                │丙○○，依刑法第│
│                │法律所定罰金數額│                │2 條第1 項前段規│
│                │未依本條例提高倍│                │定，適用行為時法│
│                │數，或其處罰法條│                │律即修正前刑法第│
│                │無罰金刑之規定者│                │41條第1 項前段及│
│                │，亦同。」      │                │罰金罰鍰提高標準│
│                │                │                │條例第2 條規定，│
│                │                │                │定其易科罰金之折│
│                │                │                │算標準。        │
└────────┴────────┴────────┴────────┘
